【裁判字號】    98,財管,9
【裁判日期】    980910
【裁判案由】    選任遺產管理人
【裁判全文】
臺灣宜蘭地方法院民事裁定               98年度財管字第9號
聲  請  人  臺灣土地銀行股份有限公司
法定代理人  庚○○
非訟代理人  己○○
上列聲請人聲請選任遺產管理人事件，本院裁定如下：
    主      文
選任丙○○（男，民國○○年○月○○日生，身分證統一編號：Ｚ0000
00000號，住桃園縣桃園市○○○街65巷31號10樓）為被繼承人
丁○○（男，民國○○年○月○○日生，身分證統一編號：Ｚ00000000
0號，民國98年3月4日死亡，生前最後住所：宜蘭縣蘇澳鎮○○
路25之2號）之遺產管理人。
程序費用由被繼承人丁○○之遺產負擔。
    理      由
一、按繼承開始時，繼承人有無不明，而無親屬會議或親屬會議
    未於一個月內選定遺產管理人者，利害關係人或檢察官得聲
    請法院選任遺產管理人；又先順序繼承人均拋棄其繼承權時
    ，由次順序之繼承人繼承，其次順序繼承人有無不明或第四
    順序之繼承人均拋棄其繼承權者，準用關於無人承認繼承之
    規定，民法第1178條第2項、第1176條第6項分別定有明文。
    由是可知，繼承人均拋棄其繼承權者，利害關係人或檢察官
    得聲請法院選任遺產管理人。
二、本件聲請意旨略以：丁○○生前以其所有之不動產設定最高
    限額抵押權新臺幣（下同）1,200,000元予聲請人，作為其
    向聲請人借款之擔保，目前仍有本金702,804元及利息、違
    約金尚未清償；因丁○○於民國98年3月4日死亡，其各順序
    繼承人包括配偶戊○○、子女朱若穎、父母甲○○、乙○○
    ○、兄妹丙○○、朱瑞玲、朱瑞珍、祖母朱張對等人均已拋
    棄繼承權，並經本院核定准予備查在案，故丁○○已無繼承
    人，爰依法聲請選任被繼承人丁○○之遺產管理人等語。
三、前揭事實，業據聲請人提出繼承系統表、借據、他項權利證
    明書、抵押權設定契約書、本院民事庭函、本院家事法庭函
    各1件、新、舊式戶籍謄本共9件為證，並經本院依職權調閱
    98年度司繼字第99號拋棄繼承事件卷宗查核屬實，聲請人之
    主張，應堪信為真實。故本件繼承開始時，既有繼承人出面
    拋棄繼承，且法定繼承人均拋棄繼承權，其情形應與民法第
    1176條第6項「其次順序繼承人有無不明或第四順序之繼承
    人均拋棄其繼承權者」之構成要件相當，應準用無人承認繼
    承之規定，從而，聲請人本於利害關係人之身分聲請選任被
    繼承人之遺產管理人自有理由，應予准許。
四、經查，丙○○為被繼承人之兄，其已對聲請人表示有意願擔
    任丁○○之遺產管理人；又財政部國有財產局臺灣北區辦事
    處宜蘭分處派員到庭陳述「建議選任共有人或其他拋棄繼承
    的親屬為遺產管理人，本分處沒有意願」等語；而聲請人亦
    不反對由丙○○擔任被繼承人之遺產管理人。綜上，本院認
    由丙○○擔任丁○○之遺產管理人尚屬合適，爰選任丙○○
    為丁○○之遺產管理人。
五、依非訟事件法第21條第2項、民事訴訟法第78條，裁定如主
    文。
中    華    民    國    98    年    9     月    10    日
                  臺灣宜蘭地方法院家事法庭
                      法  官  周健忠
以上正本與原本無異。
如不服本裁定，應於裁定送達後10日內向本院提出抗告狀（應附
繕本）。
中    華    民    國    98    年    9     月    11    日
                      書記官  姚國華


司法院資訊處製作；財團法人民間司法改革基金會備份。
